臺灣板橋地方法院刑事判決　　　　　　　100年度訴字第740號
公　訴　人　臺灣板橋地方法院檢察署檢察官
被　　　告　張家勝
上列被告因違反毒品危害防制條例案件，經檢察官提起公訴（10
0 年度毒偵字第1225號），經本院合議庭裁定改行簡式審判程序
，判決如下：
    主  文
張家勝施用第一級毒品，累犯，處有期徒刑捌月。
    事  實
一、張家勝前於民國92年間因施用第一級毒品案件，經依本院於
    92年10月3 日以92年度毒聲字第3113號裁定送觀察、勒戒後
    ，因認無繼續施用毒品傾向，於92年10月24日執行完畢釋放
    ，並由臺灣板橋地方法院檢察署檢察官以92年度毒偵字第32
    41號為不起訴處分確定。復於上揭觀察勒戒執行完畢5 年內
    之93年間因施用第一級毒品案件，經臺灣士林地方法院於94
    年8 月9 日以94年度訴緝字第37號刑事判決判處有期徒刑8
    月，於94年9 月15日確定，並於95年6 月16日縮刑期滿執行
    完畢。詎其仍不知悔改，基於施用第一級毒品海洛因之犯意
    ，於99年10月28日下午某時（起訴書原載「於99年10月29日
    下午4 時8 分許為警採集尿液回溯26小時內之某時」，應予
    補充更正），在其位於（改制前）臺北縣中和市○○路861
    巷17號住所內（起訴書原載「不詳處所」，應予補充更正）
    ，以將海洛因置入針筒內加水注射之方式（起訴書原載「不
    詳之方式」，應予補充更正），施用海洛因1 次。嗣於99年
    10月29日下午某時許，警方因偵辦毒品案件通知其到場說明
    ，並經其同意採集尿液送驗後，結果呈鴉片類陽性反應，而
    查悉上情。
二、案經新北市政府警察局中和第一分局移請臺灣板橋地方法院
    檢察署檢察官偵查起訴。
    理  由
一、本件被告張家勝所犯係死刑、無期徒刑、最輕本刑為三年以
    上有期徒刑以外之罪，其於準備程序中就被訴事實為有罪之
    陳述，經本院告知簡式審判程序之旨，並聽取公訴人、被告
    之意見後，經本院合議庭依刑事訴訟法第273 條之1 第1 項
    規定裁定由受命法官獨任進行簡式審判程序，合先敘明。
二、認定犯罪事實所憑證據及理由
（一）上揭施用第一級毒品犯行之事實，業據被告張家勝於本院
      準備程序及審理時均坦承不諱（見本院100 年4 月12日準
      備程序筆錄第2-3 頁、簡式審判筆錄第2-3 頁）。
（二）被告於99年10月29日下午4 時8 分許，經警予以採集其尿
      液檢體（代碼編號為E0000000），經送臺灣檢驗科技股份
      有限公司以酵素免疫分析法初步檢驗，再以氣相層析／質
      譜儀法確認檢驗後，確呈鴉片類陽性反應一節，有（改制
      前）臺北縣政府警察局中和第一分局毒品危害防制條例案
      犯罪嫌疑人姓名及代碼對照表、臺灣檢驗科技股份有限公
      司99年11月22日編號UL/2010/B0000000號濫用藥物檢驗報
      告各1 份在卷可稽（見100 年度毒偵字第1225號偵查卷第
      4 、5 頁）。
（三）按「尿液毒品檢驗…若能使用先進之氣相層析質譜儀分析
      法確認，則可完全排除偽陽性之干擾，為目前最具公信力
      的檢驗方法。」等語，有法務部調查局第六處87年9 月29
      日（87）發技（一）字第87074574號函附卷為憑，足見前
      揭臺灣檢驗科技股份有限公司所使用之檢驗方法已可完全
      排除毒品偽陽性之干擾，其檢驗結果堪以採信；而「海洛
      因經注射入人體後，約百分之20於24小時內自尿中排出，
      一般而言，尿液中能否驗出嗎啡陽性反應，與其投與量、
      投與途徑、採尿時間、個人體質及檢驗方法之靈敏度有關
      ，國外曾有文獻報導注射6 毫克之海洛因鹽酸鹽，其代謝
      物嗎啡之平均可檢出時限約為26小時」等情，此有行政院
      衛生署藥物食品檢驗局（81）藥檢壹字第8114885 號函1
      紙附卷可憑。
（四）綜上所述，被告之尿液經以氣相層析質譜儀分析法檢驗，
      既呈鴉片類陽性反應，佐以上函示，顯見被告於本院審理
      時所坦承其於上揭事實欄一所述之時間、地點，施用海洛
      因一節，應與事實相符而值採信。
（五）按施用第一、二級毒品為犯罪行為，毒品危害防制條例第
      10 條 定有處罰明文。故施用第一、二級毒品者，依前揭
      規定本應科以刑罰。惟基於刑事政策，對合於一定條件之
      施用者，則依同條例第20條、第23條之規定，施以觀察、
      勒戒及強制戒治之保安處分。該條例於92年7 月9 日修正
      公布，自93年1 月9 日施行，其中第20條、第23條將施用
      毒品之刑事處遇程序，區分為「初犯」、「5 年內再犯」
      及「5 年後再犯」。依其立法理由之說明：「初犯」，經
      觀察、勒戒或強制戒治後，應為不起訴處分或不付審理之
      裁定；經觀察、勒戒或強制戒治執行完畢釋放後，「5 年
      內再犯」者，因其再犯率甚高，原實施之觀察、勒戒及強
      制戒治既已無法收其實效，爰依法追訴或裁定交付審理。
      至於經觀察、勒戒或強制戒治執行完畢釋放後，「5 年後
      再犯」者，前所實施之觀察、勒戒或強制戒治已足以遮斷
      其施用毒品之毒癮，為期自新及協助其斷除毒癮，仍適用
      「初犯」規定，先經觀察、勒戒或強制戒治之程序。從而
      依修正後之規定，僅限於「初犯」及「5 年後再犯」2 種
      情形，始應先經觀察、勒戒或強制戒治程序。倘被告於5
      年內已再犯，經依法追訴處罰，縱其第3 次（或第3 次以
      上）再度施用毒品之時間，在初犯經觀察、勒戒或強制戒
      治執行完畢釋放5 年以後，已不合於「5 年後再犯」之規
      定，且因已於「5 年內再犯」，顯見其再犯率甚高，原實
      施觀察、勒戒或強制戒治，已無法收其實效，即應依該條
      例第10條處罰。至於第3 次（或第3 次以上）施用毒品之
      時間，是否宜有期間限制？以多久為適宜？則分屬刑事政
      策、專門醫學之範圍，非審判機關所能決定，有待循立法
      途徑解決（最高法院97年度第5 次刑事庭會議決議意旨參
      照）。查被告前於92年間因施用第一級毒品案件，經依本
      院於92年10月3 日以92年度毒聲字第3113號裁定送觀察、
      勒戒後，因認無繼續施用毒品傾向，於92年10月24日執行
      完畢釋放，並由臺灣板橋地方法院檢察署檢察官以92年度
      毒偵字第3241號為不起訴處分確定；復於93年間因施用第
      一級毒品案件，經臺灣士林地方法院於94年8 月9 日以94
      年度訴緝字第37號判處有期徒刑8 月，於94年9 月15日確
      定，並於95年6 月16日縮刑期滿執行完畢一節，有臺灣高
      等法院被告前案紀錄表1 份在卷可稽，被告於初犯經觀察
      、勒戒執行完畢釋放5 年以內已再犯施用毒品犯行，依上
      開說明，本件再犯已非毒品危害防制條例第20條第3 項規
      定之「5 年後再犯」類型，應依法訴追處罰。綜上所述，
      本案事證明確，被告犯行堪以認定，應予依法論科。
三、論罪科刑
（一）罪名：查海洛因屬毒品危害防制條例第2 條第2 項第1 款
      所規定之第一級毒品；核被告張家勝所為，係犯毒品危害
      防制條例第10條第1 項施用第一級毒品罪。
（二）吸收關係：被告上揭為施用而於施用前及施用之時持有第
      一級毒品之低度行為，為施用第一級毒品之高度行為所吸
      收，不另論罪。
（三）累犯：查被告有如事實欄一所述之前案刑事犯罪執行紀錄
      ，有臺灣高等法院被告前案紀錄表1 份附卷可稽，其於上
      開有期徒刑執行完畢後5 年內，故意再犯本件有期徒刑以
      上之罪，應依刑法第47條第1 項之規定，論以累犯，並加
      重其刑。
（四）量刑：爰審酌被告前已因施用毒品案件，經觀察、勒戒之
      保安處分及刑罰之制裁，本應知所惕勵，卻仍漠視法令禁
      制，顯未知所戒慎，並未悔悟，惟衡其施用毒品所生危害
      ，實以自戕身心健康為主，對於他人生命、身體、財產等
      法益，尚無明顯而重大之實害，暨其犯罪後坦認犯行之態
      度等一切情狀，論處如主文所示之刑，以示懲儆。
四、公訴人於本院100 年4 月12日準備程序期日當庭更正補充原
    起訴書所載被告施用毒品之時間、地點及方式如同事實欄一
    項下所載（見本院100 年4 月12日準備程序筆錄第3 頁），
    併此敘明。
據上論斷，應依刑事訴訟法第273 條之1 第1 項、第299 條第1
項前段，毒品危害防制條例第10條第1 項，刑法第11條前段、第
47條第1 項，判決如主文。
本案經檢察官洪松標到庭執行職務。
中    華    民    國    100    年    4    月    29    日
                  刑事第二十一庭    法  官  方鴻愷
以上正本證明與原本無異。
如不服本判決應於收受判決後10日內向本院提出上訴書狀，並應
敘述具體理由。其未敘述上訴理由者，應於上訴期間屆滿後20日
內向本院補提理由書（均須按他造當事人之人數附繕本）「切勿
逕送上級法院」。
                                    書記官  江怡萱
中    華    民    國   100    年    5     月    1     日
附錄本案論罪科刑法條全文：
毒品危害防制條例第10條
施用第一級毒品者，處6 月以上5 年以下有期徒刑。
施用第二級毒品者，處3 年以下有期徒刑。